臺灣臺北地方法院民事判決　　　　　　　　　　　　　九十三年度勞訴字第三七號
　　原　　　告　乙○○
　　訴訟代理人　劉師婷律師
　　被　　　告　丙○○○保險股份有限公司
　　法定代理人　甲○○
　　訴訟代理人　張迺良律師
　　複代理人　　李振華律師
當事人間請求給付職業災害補償金等事件，本院於民國九十三年七月二十九日言詞辯
論終結，判決如下：
    主      文
被告應給付原告新台幣佰陸拾捌萬伍仟零玖拾元，及自民國九十三年一月六日起至
清償日止，按年息百分之五計算之利息。
原告其餘之訴駁回。
訴訟費用由被告負擔百分之九十六；餘由原告負擔。
本判決第一項於原告以新台幣壹佰貳拾貳萬玖仟元供擔保後，得假執行。但被告如以
新台幣佰陸拾捌萬伍仟零玖拾元為原告預供擔保後，得免為假執行。
原告其餘假執行之聲請駁回。
    事實及理由
一、按訴狀送達後，原告不得將原訴變更或追加他訴。但擴張或減縮應受判決事項之
    聲明者，不在此限。民事訴訟法第二百五十五條第一項第三款定有明文。本件原
    告起訴聲明原請求被告給付新台幣（下同）三百八十五萬二千八百二十一元及自
    起訴狀繕本送達翌日即民國九十三年一月六日起至清償日止，按年息百分之五計
    算之利息。嗣於九十三年七月二十三日具狀改為請求被告給付三百七十八萬五千
    零九十元之本金及自起訴狀繕本送達翌日即九十三年一月六日起至清償日止，按
    年息百分之五計算之利息（本院卷第一二二頁）。核屬減縮應受判決事項之聲明
    ，與上開規定尚無不合，被告並表示無意見，而為本案之言詞辯論（本院卷第一
    三六頁），合先敘明。
二、原告主張：其自八十九年九月十八日起受僱於被告丙○○○保險股份有限公司（
    下稱國華公司），並於資訊部門擔任資訊人員，負責電腦系統之程式設計與修改
    ，偶爾支援硬體方面之維護工作。詎九十一年一月二日上午十時許，被告公司主
    管總務部經理蔡德榕及資訊部襄理羅德貞（現為副理）指示其與資訊部其他同仁
    輪流執行以榔頭敲碎磁帶盤以便將庫房清空之工作時，因被告公司未發給任何保
    護眼睛之裝備，致其遭飛來約一個手掌大之磁帶盤碎片擊中左眼，並導致其左眼
    眼角膜破裂，視力驟減至０˙０２，並於九十一年八月二十九日經財團法人長庚
    紀念醫院（下稱長庚醫院）治療終止，審定為殘廢。因認被告公司違反勞工安全
    衛生法第五條第一項第一款、第二項之規定，並依勞動基準法（下稱勞基法）第
    五十九條第一項第三款、職業災害勞工保護法第七條、民法第一百八十四條第二
    項、第一百九十三條第一項、第一百九十五條、第二百二十七條之一、第四百八
    十三條之一規定，請求被告公司給付減少勞動能力損害賠償及慰撫金等語。並聲
    明：（一）被告應給付原告三百七十八萬五千零九十元，及自起訴狀繕本送達之
    翌日即九十三年一月六日起至清償日止，按年息百分之五計算之利息。（二）願
    供擔保請准宣告假執行。
三、被告則以：伊公司為保險業者，依勞工安全衛生法第四條第一項規定及行政院勞
    工委員會九十年三月二十八日（90）台勞安一字第0012982號函示，未包含於上
    開規定及勞委會公告適用範圍之內，無勞工安全衛生法之適用。原告使用榔頭敲
    擊磁帶盤，僅是造成眼睛傷害之「機會原因」，無從認為有相當因果關係，不具
    備「業務起因性」，即非「職業災害」，亦無職業災害勞工保護法之適用；而伊
    發給原告之職業傷病門診就診單，係使用勞工保險局（下稱勞保局）印製之制式
    表格，非對本件事實之自認。退步言之，如本院認原告所受之意外為職業災害，
    然伊並無注意義務，即無注意義務違反之可言，自無過失，亦無構成民法第一百
    八十四條第二項「違反保護他人之法律」之侵權行為，亦不構成債務不履行；又
    原告所提長庚醫院診斷證明書，並未敘明其左眼已然殘廢，至於勞工保險殘廢診
    斷證明書乃為申領勞工保險給付而使用之制式表格，亦不足證明原告左眼確已殘
    廢，致其勞動能力已有減損，其依民法第一百九十三條、第一百九十五條、第二
    百二十七條之一之規定，請求減少勞動能力之財產上損害及慰撫金，即屬無據。
    退萬步言，如本院認被告應給付慰撫金，原告請求五十萬元慰撫金，亦屬過高等
    語，資為抗辯。並聲明：（一）原告之訴駁回。（二）如受不利判決，願供擔保
    ，請准宣告免為假執行。
四、兩造不爭執之事實：
（一）原告自八十九年九月十八日起受僱於被告國華公司，並於資訊部門擔任資訊人
      員，負責電腦系統之程式設計與修改，偶爾支援硬體方面之維護工作。
（二）本件原告左眼之所以受傷，係因受被告公司之指示於九十一年一月二日持榔頭
      執行敲碎磁帶盤之工作過程中，遭飛來之磁帶盤碎片擊中所致。並有原告提出
      之乙種診斷證明書二件為證（見九十三年北勞調字第七號卷原證一）。
（三）原告於本件事故發生前六個月內所得工資總額為十七萬八千七百六十八元，其
      日平均工資為九百九十三元（見本院卷第一三六頁）。
五、得心證之理由
    本件兩造主要之爭執點應在：（一）被告公司有無勞工安全衛生法之適用？（二
    ）本件是否屬職業災害？（三）原告左眼是否已治療終止並經審定成殘？經查：
（一）就「被告有無勞工安全衛生法之適用？」及「本件是否屬職業災害」之爭點部
      分：
    １查，被告公司為保險業者，依勞工安全衛生法第四條第一項規定及行政院勞工
      委員會九十年三月二十八日（90）台勞安一字第0012982號函示，固未包含於
      上開規定及勞委會公告適用範圍之內，而無勞工安全衛生法之適用。惟按以榔
      頭敲擊磁帶盤，其目的既在予以銷燬，則必須加以擊碎至相當細碎之程度，始
      能達到銷燬之目的，故在執行工作時，被擊之磁帶盤碎片因受高擊之反作用力
      ，即可能四處飛濺，此屬通常可得預見之情形，而磁帶盤碎片飛濺物可能擊中
      工作中週遭之人員，甚至傷害人體，亦屬可得預見者。而查，本件原告於九十
      一年一月二日任職被告公司期間，因受被告公司之指示持榔頭執行敲碎磁帶盤
      之工作過程中，遭飛來之磁帶盤碎片擊中左眼，致受有前開傷害等情，為被告
      所不爭，自具備「職務起因性」及「職務遂行性」，且同時有其他同事亦在執
      行是項工作，故被擊碎之磁帶盤碎片因四處飛濺，並造成週遭工作之人員受傷
      ，應為被告所得預見，自應注意提供必要之防護設施，以防工作中人員被磁帶
      盤之碎片擊中受傷，尤以眼睛乃人體中甚為脆弱而易受傷之器官，且依當時情
      形並無不能注意之情形，惟被告竟未提供護目鏡或面罩等防護器具予原告等員
      工使用，致原告因被飛濺之磁帶盤碎片擊中左眼，因而受有前開傷害，原告主
      張屬職業災害所致傷害，即為可取。
    ２被告雖辯稱原告使用榔頭敲擊磁帶盤，依通常情形並不會造成磁帶盤碎片擊中
      左眼之傷害，原告之傷害可能係因其他條件關係之加入且共同作用所致。至於
      所有條件關係是否加入且同時作用，實無可預料，非可認係為必然云云。惟查
      ，依日常生活經驗，以榔頭敲擊硬物時，遭擊碎之碎片可能四處飛濺，應屬通
      常可得預見之情形，而硬物之碎片如四處飛濺，可能擊中人體，並傷害人體，
      亦屬可得預見者，故用榔頭敲擊硬物，依通常情形即可能造成碎片飛濺擊中人
      體，甚至造成傷害，與經驗法則並無違背。而非以必會造成人體之傷害，始得
      謂為有因果關係。查，原告既受指示以榔頭擊碎磁帶盤加以銷燬，則遭擊碎之
      磁帶盤碎片四處飛濺，應屬可能，如未施加防護措施，則可能因被擊中而受傷
      ，應屬通常可得預見之情形，被告上開所辯，即非可取。
    ３又以榔頭擊碎磁帶盤之過程中，遭擊碎之磁帶盤碎片可能因反作用力之原因而
      四處飛濺，如未施加防護措施，即有可能擊中人體，造成傷害之危險，惟如施
      加適度之防護，即可避免此危險。經查，本件被告公司於指示原告持榔頭執行
      敲碎磁帶盤之工作前，並未提供任何防護裝置，此為被告所不否認。而被告公
      司雖無勞工安全衛生法之適用。惟按受僱人服勞務，其生命、身體、健康有受
      危害之虞者，僱用人應按其情形為必要之預防。民法第四百八十三條之一定有
      明文。而查，本件被告係原告之僱主，其指示原告使用榔頭敲碎磁帶盤時，可
      能引起原告身體及健康遭受危害之虞，自應有義務提供必要之安全防護設備，
      以預防受僱員工遭受危害。被告對於以榔頭等器具擊碎磁帶盤時所可能引起之
      危害，應有符合標準之必要安全衛生設備，若違反前開義務而導致所屬勞工身
      體傷害時，依職業災害勞工保護法第七條規定，亦應認勞工即係因職業災害所
      致之損害，雇主自應負賠償責任，以保障勞工，並符合僱主保護勞工之精神。
      惟被告未為提供，造成原告左眼因被飛濺之磁帶盤碎片擊中而受傷，並致殘廢
      ，顯已違反上開保護他人之法律之規定。且被告對於以榔頭敲擊物，會造成碎
      片飛濺擊中人體，甚至造成傷害之情形，並非不能預見，惟其竟未提供任何防
      護措施予原告，係應注意並能注意而不注意，自屬有過失。
（二）就「原告左眼是否已治療終止並經審定殘廢？」之爭點部分：
      查，原告左眼於九十一年一月二日因前開事故受傷後至長庚醫院治療，並於同
      日及同年三月七日接受手術，治療後未矯正視力為０˙０１，矯正後視力為０
      ˙０２，左眼被判斷為殘廢，嗣經勞保局認定原告符合殘廢給付標準表規定之
      第２０項第９等級，而給付四百二十日之職業殘廢給付，審定殘廢日期為九十
      一年八月二十九日等情，業據原告提出長庚醫院診斷證明書及殘廢診斷證明書
      載明：「殘廢近因：眼球破裂」、「殘廢部位：左眼」、「本診斷書所列殘廢
      症狀經本醫師親自診斷，特此證明」，並有醫師蕭靜嘉於診斷醫師欄上簽名蓋
      章，及勞工保險核定通知書載明可稽（見九十三年北勞調字第七號卷原證一、
      二）。足見原告左眼確已治療終止並經審定成殘。被告空言否認前開診斷明書
      及勞工保險殘廢診斷證明書，不足證明被告左眼確已殘廢云云，亦無可取。
（三）按勞工因職業災害所致之損害，雇主應負賠償責任，但雇主能證明無過失者，
      不在此限。違反保護他人之法律，致生損害於他人者，負賠償責任。職業災害
      勞工保護法第七條、民法第一百八十四條第二項分別定有明文。又不法侵害他
      人之身體或健康者，對於被害人因此喪失或減少勞動能力或增加生活上之需要
      時，應負損害賠償責任。債務人因債務不履行，致債權人之人格權受侵害者，
      準用第一百九十二條至第一百九十五條及第一百九十七條之規定，負損害賠償
      責任。民法第一百九十三條第一項、第二百二十七條之一亦有明定。查，被告
      公司於指示原告執行敲碎磁帶盤工作時，並未提供任何安全裝備，亦未按其情
      形提供任何必要之預防措施，致原告左眼被飛濺之磁帶盤碎片擊中受傷成殘，
      被告公司顯然違反前開保護員工之規定，自應依上開規定負損害賠償責任。
（四）原告請求之金額是否有據？分述如下：
    １減少勞動能力之財產上損害賠償部分：
      (1)查，原告主張其自左眼受傷後，由於兩眼視差過大（右眼1.0，左眼0.02）
        ，注意力無法集中而失去焦點，致對於電腦程式設計與修改、電腦資料與報
        表核對等極需眼力長久注視電腦螢幕之工作不堪負荷，而喪失原有工作能力
        ，及其本係電腦系統程式設計與修改之專業人員，所從事者極需眼力長久注
        視電腦螢幕，因本件職業傷害致左眼殘廢，已無法經由手術恢復功能，亦無
        法藉由配戴硬式隱形眼鏡矯正；更因左眼殘廢，兩眼視差過大，出現眼源性
        頭痛及頭暈等現象，被告並曾於九十二年七月間，經襄理呂鴻文指示，在工
        作職掌方面與同事曹景光作調動，改以電腦硬體之維護、故障之排除為主（
        無須觀看電腦螢幕），及辦公室系統管理工作，而與其向來所從事及擅長之
        電腦程式設計與修改工作大相逕庭等語，業據其提出長庚醫院診斷證明書及
        殘廢診斷證明書可稽（見九十三年北勞調字第七號卷原證一、二）。按，人
        之兩眼視力係維持平衡及測試距離之重要因素，此為一般醫學常識，故如其
        中一眼之視力受損，造成兩眼視差過大時，除影響日常生活外，於從事電腦
        程式設計工作時，因僅一眼具備功能，「電腦終端機症候群」更較常人為劇
        ，工作產生障礙，且因眼壓不正常升高，嚴重危害身體健康，實無法再從事
        電腦程式設計工作。亦有原告所提出之醫學報導數份在卷可參（見本院卷第
        二五頁至三九頁）。是原告上開主張應屬可取。
      (2)按原告左眼受傷於九十一年八月二十九日審定殘廢，終身喪失部分勞動能力
        ，為勞工保險殘廢給付標準表之第二十項第九等級等情，有勞工保險核定通
        知書在卷可稽（見九十三年北勞調字第七號卷原證二）。換算原告所喪失勞
        動能力之比率為百分之五十三‧八三（同上卷原證五參照）。而原告之日平
        均工資九百九十三元，以此計算原告每月所減少之勞動能力為一萬六千零三
        十六元（993元×30×53.83％=16,035.95元，元以下四捨五入），自九十三
        年二月一日起（原告已於九十三年一月離職），至被告（為六十五年七月二
        十二日生）年滿六十歲（即一百二十五年七月二十二日）達勞基法第五十四
        條第一項第一款規定得強制退休年齡止，共三十二年又六個月（即三百九十
        個月），按霍夫曼式扣減中間利息計算法計算，原告所喪失之勞動能力共計
        三百七十萬九千二百九十元（16,036元×231.00000000=3,709,290.17元，
        元以下四捨五入）。
      (3)另按勞基法第六十條規定：「雇主依前條規定給付之補償金額，得抵充就同
        一事故所生損害之賠償金額。」，而查，勞保局已支付予原告四十二萬四千
        二百元之殘廢給付（見同上卷原證二），故被告公司應再給付原告三百二十
        八萬五千零九十元（3,709,290-424,200=3,285,090）之減少勞動能力損害
        賠償。
    ２慰撫金部分：
      按不法侵害他人之身體、健康、名譽、自由、信用、隱私、貞操，或不法侵害
      其他人格法益而情節重大者，被害人雖非財產上之損害，亦得請求賠償相當之
      金額，民法第一百九十五條定有明文。本件原告遭受職業災害，致左眼殘廢幾
      近失明，對於其日常生活及未來之工作自有重大不利之影響，身體與心靈之創
      傷，實難平復，且原告現年僅二十七歲，正值青年，事業正要開展，即遭身體
      重殘，影響工作成就動機，日後勢須較旁人辛苦，原告精神上雖遭受極大痛苦
      ，惟本院斟酌實際情況，及被告為具有相當規模保險公司之經濟上地位等情，
      原告請求慰撫金五十萬元，自嫌過高，應予核減為四十萬元，方屬公允，逾此
      數額之請求，為無理由。
六、綜上所述，原告主張被告違反保護勞工之規定，致其遭受職業災害而成殘，既為
    可取，被告辯稱其並無過失云云，則無可取。從而，原告依勞基法第五十九條第
    一項第三款、職業災害勞工保護法第七條、民法第一百八十四條第二項、第一百
    九十三條第一項、第一百九十五條規定，請求被告公司給付減少勞動能力損害賠
    償及慰撫金，在三百六十八萬五千零九十元，及加計自起訴狀繕本送達之翌日即
    九十三年一月六日起至清償日止，按年息百分之五計算之利息範圍內，為有理由
    ，應予准許。其餘逾此以外之請求，則屬無據，不應准許。
七、兩造均陳明願供擔保，聲請宣告假執行及免為假執行，經核原告勝訴部份，合於
    法律之規定，爰分別酌定相當之擔保金額併宣告之；其餘假執行之聲請，因訴之
    駁回而失所依附，不予准許。
八、本件事證已臻明確，兩造所提出其他攻擊防禦方法，及其他未予援用之證據，核
    與判決結果無影響，爰不予一一論斷，併此敘明。
九、訴訟費用負擔之依據：民事訴訟法第七十九條。
中　　　華　　　民　　　國　　九十三　　年　　　八　　　月　　十二　　　日
                                勞工法庭    法      官  張明輝
右為正本，係照原本作成。
如對本判決上訴，須於判決送達後廿日內向本院提出上訴狀
中　　　華　　　民　　　國　　九十三　　年　　　八　　　月　　十三　　　日
                                            法院書記官  周其祥
附錄：
民事訴訟法第三百九十二條
法院得宣告非經原告預供擔保，不得為假執行。
法院得依聲請或依職權，宣告被告預供擔保，或將請求標的物提存而免為假執行。
依前項規定預供擔保或提存而免為假執行，應於執行標的物拍定、變賣或物之交付前
為之。
